臺灣宜蘭地方法院刑事判決
111年度訴字第22號
公  訴  人  臺灣宜蘭地方檢察署檢察官
被      告  賴嘉誠



            鄧家榮


上列被告因妨害秩序案件，經檢察官提起公訴（110年度少連偵
字第92號），被告等人於本院準備程序中，就被訴事實均為有罪
之陳述，經告知被告等人簡式審判程序之旨，並聽取當事人之意
見後，裁定改依簡式審判程序進行審理，並判決如下：
    主  文
丁○○犯意圖供行使之用而攜帶兇器在公共場所聚集三人以上下手
實施強暴罪，處有期徒刑陸月，如易科罰金，以新臺幣壹仟元折
算壹日。
丙○○犯意圖供行使之用而攜帶兇器在公共場所聚集三人以上下手
實施強暴罪，處有期徒刑陸月，如易科罰金，以新臺幣壹仟元折
算壹日。
    犯罪事實
一、乙○○（由本院另行審結）於民國110年6月5日前某時許，因
    細故與甲○○發生糾紛，故委託少年林○葇(真實姓名年籍詳卷
    ，另由報告機關移送少年法庭處理）邀約甲○○見面，復邀集
    丁○○、丙○○等人欲毆打甲○○，渠等知悉宜蘭縣○○鎮○○○路00
    號前之馬路及停車場、宜蘭縣○○鎮○○○路00號陳記當歸鴨店內
    為不特定多數人得共同使用或集合之公共場所，於該處聚集3
    人以上發生衝突，顯會造成公眾或他人恐懼不安，竟仍不違背
    其本意，共同基於攜帶凶器在公共場所聚集3人以上施強暴之
    犯意聯絡，於110年6月5日19時13分許，由乙○○駕駛車牌號碼B
    BQ-8097號自用小客車，搭載丁○○、丙○○，攜帶球棒前往宜蘭
    縣○○鎮○○○路00號前之停車場後，由丙○○持球棒毆打甲○○，
    乙○○、丁○○則以徒手毆打甲○○，復在馬路上發生追逐，嗣甲○○跑入陳記當歸鴨店內後，乙○○、丁○○、丙○○即將甲○○拉至
    店外，乙○○再以徒手毆打甲○○，致甲○○受有頭頂腫脹、左膝
    、右膝、左腳第4趾、右上臂擦傷、右手腕、左腳第2趾及第
    3趾發紅等傷害(傷害部分未據告訴)。嗣警方獲報並調閱監
    視錄影畫面後，始悉上情。
二、案經宜蘭縣政府警察局羅東分局報告臺灣宜蘭地方檢察署檢
    察官偵查起訴。
    理  由
壹、程序部分：
    本案被告丁○○、丙○○所犯非死刑、無期徒刑、最輕本刑為3
    年以上有期徒刑之罪，或高等法院管轄第一審之案件，且於
    本院準備程序中，被告2人就被訴事實為有罪之陳述，經告
    知簡式審判程序之旨，並聽取檢察官、被告2人之意見後，
    本院裁定進行簡式審判程序，是本案之證據調查，依刑事訴
    訟法第273條之2規定，不受同法第159條第1項、第161條之2
    、第161條之3、第163條之1及第164條至第170條規定之限制
    ，合先敘明。
貳、實體部分：
一、上揭犯罪事實，業據被告丁○○、丙○○於警詢、偵查及本院審
    理時均坦承不諱（見警卷第6-9頁、偵卷第36-41 頁、本院
    卷第172頁、第180頁），核與證人即共同被告乙○○、證人賴
    子豪、少年林○葇於警詢、偵查中之證述相符（見警卷第1-3
     頁、第4-5頁、第10-11 頁、第12-13頁、偵卷第36-41 頁
    、第59-59頁），並有監視器翻拍照片13張、林○葇與甲○○LI
    NE對話紀錄擷取畫面10張、林○葇與乙○○LINE對話紀錄擷取
    畫面11張、甲○○羅東聖母醫院之病歷資料及急診檢傷紀錄、
    車號000-0000、車號000-0000車輛詳細資料報表各1份在卷
    可佐（警卷第14-16頁、第17-21頁、第22-28 頁、第29-30
    頁、偵卷第60-65 頁），被告丁○○、丙○○之任意性自白均與
    事實相符，可以採信。本案事證已臻明確，被告丁○○、丙○○
    上開犯行，堪予認定，均應予依法論科。
二、論罪科刑：
  ㈠按共犯在學理上，有「任意共犯」與「必要共犯」之分，前
    者指一般原得由一人單獨完成犯罪而由二人以上共同實施之
    情形，當然有刑法總則共犯規定之適用；後者係指須有二人
    以上之參與實施始能成立之犯罪而言。且「必要共犯」依犯
    罪之性質，尚可分為「聚合犯」與「對向犯」，其二人以上
    朝同一目標共同參與犯罪之實施者，謂之「聚合犯」，如刑
    法分則之聚眾施強暴脅迫罪、參與犯罪結社罪、輪姦罪等是
    ，因其本質上即屬共同正犯，故除法律依其首謀、下手實施
    或在場助勢等參與犯罪程度之不同，而異其刑罰之規定時，
    各參與不同程度犯罪行為者之間，不能適用刑法總則共犯之
    規定外，其餘均應引用刑法第28條共同正犯之規定（最高法
    院81年度台非字第233號判決意旨參照）。是以，刑法第150
    條第1項所規定之「首謀」、「下手實施」、「在場助勢」
    此3種參與犯罪程度不同之態樣，彼此間並無成立共同正犯
    之餘地，然依上開實務見解及刑法第150條第2項規定，並無
    將加重條件排除在共同正犯之外之意，從而，倘若聚集三人
    以上在公共場所或公眾得出入之場所施暴時，無論係「首謀
    」、「下手實施」或「在場助勢」中之何者攜帶兇器或其他
    危險物品，均可能因相互利用兇器或其他危險物品，造成破
    壞公共秩序之危險程度提高，均應認該當於加重條件，查被
    告丙○○係在公共場所公然持球棒毆打被害人甲○○，上開球棒
    顯然質地堅硬，為客觀上具有危險性，足以對人之生命、身
    體、安全構成威脅之兇器，被告丁○○既有認識到參與下手實
    施強暴行為之被告丙○○案發時有攜帶兇器到場之事實，自應
    認已符合刑法第150條第2項第1款之加重條件。
　㈡核被告丁○○、丙○○所為，均係犯刑法第150條第2項第1款、第
    1項後段之意圖供行使之用而攜帶兇器在公共場所聚集三人
    以上下手實施強暴罪。
  ㈢被告丁○○、丙○○就上開犯行，具犯意聯絡及行為分擔，應論
    以共同正犯。又依刑法條文有「結夥三人以上」者，其主文
    之記載並無加列「共同」之必要（最高法院79年度台上字第
    4231號判決意旨參照）。是本條文以「聚集三人以上」為構
    成要件，應為相同解釋，方為適論。
　㈣按犯刑法第150條第1項之罪，而有下列之情形者，得加重其
    刑至二分之一：一、意圖供行使之用而攜帶兇器或其他危險
    物品犯之。二、因而致生公眾或交通往來之危險，同條第2
    項定有明文。是上開得加重條件，屬於相對加重條件，並非
    絕對應加重條件，是以，事實審法院依個案具體情狀，考量
    當時客觀環境、犯罪情節及危險影響程度、被告涉案程度等
    事項，綜合權衡考量是否有加重其刑之必要性。然本院審酌
    本案過程中雖聚集超過3人，然未持續增加人數，認被告丁○○、丙○○所犯情節雖侵害社會秩序安全，但無嚴重或擴大現
    象，認未加重前之法定刑應足以評價其等之犯行，是尚無加
    重其刑之必要。
  ㈤爰審酌被告丁○○、丙○○，僅因共同被告乙○○與被害人甲○○間
    有糾紛，竟欲以暴力之手段達到解決前開糾紛之目的，危害
    社會治安，增長社會暴戾氣氛，固應予嚴責，惟念被告丁○○
    、丙○○犯後均坦承犯行，態度尚可，復考量被告丁○○自陳國
    中畢業之智識程度、從事服務業，月收入新臺幣2萬5千元、
    未婚、無須扶養家人之家庭經濟生活狀況；被告自陳丙○○國
    中畢業之智識程度、目前在服義務役、月收入五千元、未婚
    、無須扶養家人之家庭經濟生活狀況；以及被告2人之素行
    等一切情形，分別量處如主文所示之刑，並均諭知易科罰金
    之折算標準。
三、沒收之說明：
　　按供犯罪所用、犯罪預備之物或犯罪所生之物，屬於犯罪行
    為人者，得沒收之。但有特別規定者，依其規定；前二項之
    沒收，於全部或一部不能沒收或不宜執行沒收時，追徵其價
    額；宣告前二條之沒收或追徵，有過苛之虞、欠缺刑法上之
    重要性、犯罪所得價值低微，或為維持受宣告人生活條件之
    必要者，得不宣告或酌減之，刑法第38條第2項、第38條之2
    第2項分別定有明文。查被告丙○○為上開犯行所使用之球棒1
    支，雖為被告丙○○為本案犯罪所用，但被告丙○○供稱該球棒
    非其所有（見本院卷第180頁），復無證據證明現仍存在，
    卷內亦無積極證據足認係違禁物或應義務沒收之物，縱令諭
    知沒收仍無助於達成預防再犯之目的，顯然欠缺刑法上之重
    要性，爰不予以宣告沒收，附此敘明。　　
據上論斷，應依刑事訴訟法第273條之1第1項、第299條第1項前
段，刑法第150條第1項、第2項第1款、第28條、第41條第1項前
段，刑法施行法第1條之1第1項，判決如主文。
本案經檢察官曾尚琳提起公訴及到庭執行職務。
中　　華　　民　　國　　111 　年　　10　　月　　19　　日
                  刑事第四庭  法  官  楊心希
以上正本證明與原本無異。
如不服本判決應於收受送達後二十日內向本院提出上訴書狀，並
應敘述具體理由；其未敘述上訴理由者，應於上訴期間屆滿後二
十日內向本院補提理由書(均須按他造當事人之人數附繕本)「切
勿逕送上級法院」。
                              書記官  邱淑秋
中　　華　　民　　國　　111 　年　　10　　月　　19　　日
附錄本案論罪科刑法條：
中華民國刑法第150條
在公共場所或公眾得出入之場所聚集三人以上，施強暴脅迫者，
在場助勢之人，處1年以下有期徒刑、拘役或10萬元以下罰金；
首謀及下手實施者，處6月以上5年以下有期徒刑。
犯前項之罪，而有下列情形之一者，得加重其刑至二分之一：
一、意圖供行使之用而攜帶兇器或其他危險物品犯之。
二、因而致生公眾或交通往來之危險。